【裁判字號】    95,交抗,471
【裁判日期】    950609
【裁判案由】    違反道路交通管理處罰條例
【裁判全文】
臺灣高等法院交通事件裁定             95年度交抗字第471號
抗  告  人  交通部公路總局臺北區監理所板橋監理站
代  表  人  乙○○
受 處分 人  甲○○
上列抗告人因受處分人違反道路交通管理處罰條例案件，不服臺
灣板橋地方法院，中華民國95年5月9日所為裁定（95年度交聲字
第644號），提起抗告，本院裁定如下：
    主  文
原裁定撤銷，發回臺灣板橋地方法院。
    理  由
一、抗告意旨略以：行政罰之裁處權，因3年期間之經過而消滅
    。本法施行前違反行政法上義務之行為應受處罰而未經裁處
    ，於本法施行後裁處者，除第15條、第16條、第18條第2項
    、第20條及第22條規定外，均適用之。前項行政罰之裁處權
    時效，自本法施行之日起算。本法自公布後1年施行。行政
    罰法第27條第1項、第45條、第46條分別定有明文。本案受
    處分人係於民國95年2月5日行政罰法施行前違規，道路交通
    管理處罰條例亦未特別規定裁處權之起算及時效，依行政罰
    法第45條第2項規定，本案至98年2月4日前裁處皆合法，原
    裁定認抗告機關之裁處，距受處分人違規之91年8月26日，
    已逾3年之裁處權期間，所為裁決處分具重大明顯瑕疵，應
    屬無效，尚有誤解，爰依法提起抗告。
二、經查：
１、受處分人甲○○於91年8月26日22時18分許，在台北市○○
    路、基隆路口，騎乘車號GWS-039號重機車闖紅燈，經台北
    市政府警察局大安分局臥龍街派出所於同日掣單舉發，嗣經
    抗告機關於95年2月22日裁決罰鍰新台幣4500元，並記違規
    點數3點，有舉發違反道路交通管理事件通知單影本通知單
    及違反道路交通管理事件裁決書各一紙附卷可稽。
２、按行政罰法於94年1月14日經立法院三讀通過，並經總統於
    同年2月5日公布，依該法第46條規定，本法自公布後1年施
    行，則行政罰法應自95年2月5日施行。而道路交通管理處罰
    條例所定罰鍰、吊扣吊銷證照、記點之裁罰，本屬行政罰法
    所稱行政罰之性質，是其裁罰自有行政罰法規定之適用。又
    行政罰法第27條第1項規定：「行政罰之裁處權，因3年期間
    之經過而消滅」，第2項規定：「前項期間自違反行政法上
    義務之行為終了時起算」。另同法第45條第1項規定：「本
    法施行前違反行政法上義務之行為應受處罰而未經裁處，於
    本法施行後裁處者，除第15條、第16條、第18條第2項、第
    20 條及第22條規定外，均適用之。」，第2項規定：「前項
    行政罰之裁處權時效，自本法施行之日起算。」揆諸上開說
    明，抗告機關裁處權之時效期間，係自95年2月5日起算3年
    ，則本件受處分人於91年8月26日涉嫌違規，於95年2月5日
    行政法施行前，未經裁處，嗣於同年月22日行政罰法施行後
    始為抗告機關裁決，依前開行政罰法第45條第2項規定，本
    件抗告機關所為裁決，並未逾越上開規定之時效期間。原裁
    定漏未斟酌上開規定，以原處分機關之裁量權已罹於消效為
    由，撤銷原處分，裁定受處分人不罰，尚屬有誤。抗告機關
    之抗告，為有理由，應撤銷原裁定發回原法院另為適當處分
    。
據上論斷，應依道路交通案件處理辦法第26條、刑事訴訟法第41
3條前段，裁定如主文。
中    華    民    國    95    年    6     月    9     日
                  刑事第十三庭  審判長法  官  曾德水
                                      法  官  范清銘
                                      法  官  杜惠錦
以上正本證明與原本無異。
不得再抗告。
                                      書記官  楊秋鈴
中    華    民    國    95    年    6     月    9     日


司法院資訊處製作；財團法人民間司法改革基金會備份。
